【裁判字號】    99,裁,1417
【裁判日期】    990624
【裁判案由】    補助費
【裁判全文】
最  高  行  政  法  院  裁  定
                                      99年度裁字第1417號
抗  告  人  癸○○
            丑○○
            卯○○
            巳○○
上列抗告人因趙時金與相對人行政院衛生署間補助費事件，對於
中華民國98年11月4日臺北高等行政法院98年度訴字第1825號裁
定，提起抗告，本院裁定如下︰
    主  文
原裁定廢棄，應由臺北高等行政法院更為裁判。
    理  由
一、抗告法院認為抗告為有理由者，應廢棄或變更原裁定；非有
    必要，不得命原法院或審判長更為裁定，行政訴訟法第272
    條準用民事訴訟法第492條規定甚明。
二、本件原裁定以：本件係以趙時金為原告名義於民國98年9月4
    日下午15時56分提出起訴狀於原裁定法院，惟趙時金在起訴
    之前，已於同日上午5時50分死亡，有死亡證明書附於原裁
    定法院卷第49頁可證。是以趙時金於本件起訴時已死亡，不
    具當事人能力甚明，以其名義具狀起訴，並不發生訴訟關係
    ，該起訴自屬不合法，而予駁回。
三、抗告意旨略謂：本件抗告人於趙時金死亡後，仍以趙時金之
    名義提起訴訟，復又具狀聲明更正原告名義為抗告人4人，
    顯見本件訴訟係抗告人誤以已死亡之趙時金名義提起，而非
    由已死亡之趙時金所提起，從而抗告人於其後具狀聲請將原
    告之名義更正為抗告人4人，即屬補正原告當事人能力之行
    為，且本件訴訟於抗告人補正後，不再生抗告人無當事人能
    力之不合法情形，故原裁定法院應為實體之判決，要無率然
    裁定駁回本件訴訟，而嚴重侵害抗告人訴訟權之理。至於原
    裁定法院所引用之最高法院78年台抗字第108號民事裁定，
    係針對民事訴訟法第168條關於因當事人死亡而聲明承受訴
    訟之規定而為論述，與本件抗告人誤以已死亡之被繼承人為
    原告起訴訟後，得否更正原告名義為抗告人之情形不同，自
    不能援引適用於本案。且該裁定並非判例，更無拘束本案法
    律見解之餘地。易言之，縱認抗告人不得聲明承受訴訟，然
    亦不能據此認定抗告人不得更正原告名義為抗告人4人，而
    裁定駁回本件訴訟云云。經核本件抗告人於原審審理中，即
    於98年10月16日提出行政訴訟更正狀，主張98年9月4日訴訟
    代理人以已死亡之趙時金名義為原告起訴有誤，聲請更正原
    告之名義為抗告人，原審就此部分之聲請未為准駁之裁定，
    亦未探求抗告人之真意，逕以趙時金已死亡不具當事人能力
    為由，認起訴不合法，而予駁回，殊屬可議。原裁定顯有未
    合，應認抗告為有理由。又本件原審未就抗告人其餘主張加
    予論斷，有由原法院調查後更為裁判之必要，爰裁定如主文
    。
中    華    民    國    99    年    6     月    24    日
                    最高行政法院第五庭
                        審判長法官  黃  璽  君
                              法官  胡  方  新
                              法官  鄭  忠  仁
                              法官  吳  東  都
                              法官  陳  金  圍

以  上  正  本  證  明  與  原  本  無  異
中    華    民    國    99    年    6     月    24    日
                              書記官  王  福  瀛

司法院資訊處製作；財團法人民間司法改革基金會備份。
